臺灣臺中地方法院刑事判決　　　　　　　　　　　　九十二年度交易字第六五號
　　公　訴　人　臺灣臺中地方法院檢察署檢察官
　　被　　　告　丙○○
　　選任辯護人　林易佑律師
右列被告因過失重傷害案件，經檢察官提起公訴（九十二年度偵字第一八０一二號）
，本院合議庭裁定進行簡式審判程序，判決如左：
    主  文
丙○○因過失傷害人，致重傷，處有期徒刑陸月，如易科罰金，以佰元折算壹日。
    事  實
一、丙○○於民國九十二年七月十日上午駕駛車牌號碼五Ｅˍ○七五三號自小客車，
    由北向南沿台中縣新社鄉○○村○○街行駛，於同日七時三十分行經東山街一一
    九之一號前，適前方同向亦有乙○○駕駛車牌號碼ＺＹˍ七八一號行經該處，因
    丙○○欲超越乙○○之機車，應注意且依當時情形，又無不能注意之情形，未保
    持安全距離，致超車時自小客車右後車門之輪弧處撞到乙○○機車之左手手把，
    致乙○○重心不穩，人車倒地，受有頭部外傷併顱內出血之傷害，雖經治療，仍
    左側肢體乏力，合併意識障礙，言語不清（為腦神經損傷後所造成難治之症），
    必須長期追蹤治療，無法自理生活，全日廿四小時需旁人照顧，而達重傷害之程
    度。丙○○即託路人報案，並在現場等侯，而於員警未知其犯罪前，即向至現場
    處理之警員陳進文自承為肇事者並接受裁判而自首其犯行。
二、案經乙○○之妻甲○○訴請臺灣臺中地方法院檢察署檢察官偵查起訴。
    理  由
一、訊據被告丙○○對於在右開時地發生車禍致乙○○受傷之犯罪事實，固坦承有超
    車未保持安全距離之過失，惟辯稱：我當時有要超車，超過去後，告訴人之機車
    左手把有碰到車子右後門，如果是我碰到，機車應向右邊倒，且聽說被害人曾經
    中風云云。惟查右揭犯罪事實業據告訴人指訴甚詳，並有台中縣警察局道路交通
    事故調查報告表（一）（二）、現場圖、談話紀錄表、醫院診斷證明書各一件，
    現場及車輛照片七張附卷可稽。按汽車超車時，超越時應顯示左方向燈並於前車
    左側保持半公尺以上之間隔超過，行至安全距離後。再顯示右方向燈駛入原行路
    線。本件被告丙○○欲超越被害人之車輛，其自應注意遵守上開規定，且並無不
    能注意之情形，竟疏未注意，致兩車產生擦撞。其有過失至為顯然。被告雖稱：
    被害人之機車左倒，係機車來撞汽車云云，惟被告超車時未保持安全距離致兩車
    產生擦撞，而被害人之機車因而重心不穩倒地，倒地前因被害人控車使其不倒之
    反應動作，亦有可能被撞後機車傾向右邊，而被害人將把手轉向左邊，因仍無法
    保持不倒致因用力過度而倒向左邊，尚難以機車左倒即認係被害人之機車撞汽車
    。而經本院向行政院國軍退除役官兵輔導委員會台中榮民總醫院函查本件被害人
    所受傷害是否與中風有關及是否已達重傷程度，覆以：被害人乙○○所受傷害係
    於九十二年七月（按即本件）車禍導致右腦硬腹膜下出血及頂葉之出血性病灶，
    為急性之症狀，與中風後殘留病症無關，疑與車禍受傷有關，目前病患語言不清
    ，左側無力，已達重殘之程度，須長期照顧治療等語明確，並有該院九十三年一
    月七日中榮醫企字第０九三０００００八五號覆函在卷可考。且經本院向私立中
    國醫藥學院附設醫院及中央健康保險局函查，亦查無被害人因中風治療之資料，
    亦有該院回函及中央健康保險局提供之被害人於該局現有檔案就醫紀錄在卷可查
    ，被告所辯均無可採。被害人因本件車禍受傷，與被告之過失行為間並有相當因
    果關係。罪證明確，被告過失犯行洵堪認定。
二、核被告所為，係犯刑法第二百八十四條第一項後段之過失傷害致重傷罪。又被告
    於肇事後即託人報案，並在現場等侯，而於員警未知其犯罪前，即向至現場處理
    之警員陳進文自承為肇事者並接受裁判而自首其犯行，有警訊筆錄及車禍案件報
    告書附卷可按，為對於未發覺之罪自首而接受裁判，應依法減輕其刑。爰審酌被
    告之過失程度、所生之危害、肇事後之態度及被告尚未與被害人達成民事和解賠
    償等一切情狀，判處如主文所示之刑，並諭知易科罰金之折算標準。
據上論斷，應依刑事訴訟法第二百七十三條之一第一項，第二百九十九條第一項前段
，刑法第二百八十四條第一項後段，第六十二條前段、第四十一條第一項前段，罰金
罰鍰提高標準條例第一條前段、第二條前段，判決如主文。
中      華      民      國      九十三      年      五      月    五    日
                                台灣台中地方法院交通法庭
                                        法  官  王  靜  秋
右正本證明與原本無異。
如不服本判決，應於送達後十日內向本院提出上訴狀（須附繕本），上訴於台灣高等
法院台中分院。
                                        書記官
中      華      民      國      九十三      年      五      月    七    日
附錄論罪科刑法條
刑法第二百八十四條第一項
    因過失傷害人者，處六月以下有期徒刑，拘役或五百元以下罰金，致重傷者，處
  一年以下有期徒刑、拘役或五百元以下罰金。
